臺灣士林地方法院刑事判決　　　　　　　 96年度訴字第395號
公　訴　人　臺灣士林地方法院檢察署檢察官
被　　　告　甲○○
上列被告因毒品危害防制條例案件，經檢察官提起公訴（96年度
毒偵字第616 號），被告於本院準備程序為有罪陳述，經合議庭
裁定由受命法官獨任行簡式程序審理，並判決如下：
    主  文
甲○○施用第一級毒品，累犯，處有期徒刑拾壹月。
扣案之含第一級毒品海洛因之殘渣袋貳只（海洛因無法析離）沒
收銷燬之；分裝勺管壹支沒收。
    事  實
一、甲○○有多次違反麻醉藥品管理條例、毒品危害防制條例前
    科紀錄，前曾於民國（下同）89年間，因施用第一級毒品案
    件，經觀察、勒戒後，認有繼續施用毒品之傾向，經本院以
    89年度毒聲字第305 號（起訴書誤載為86號）裁定令入戒治
    處所施以強制戒治1 年，於90年6 月24日戒治期滿，翌日釋
    放出所，並經臺灣士林地方法院檢察署檢察官於90年7 月12
    日以90年度戒毒偵字第64號為不起訴處分確定。惟甲○○猶
    未戒除毒癮，於前案強制戒治執行完畢釋放後5 年內，又於
    94年間，因施用毒品案件，經前開檢察署檢察官以94年度毒
    偵字第308 號提起公訴，並經本院以94年度訴字第233 號判
    決施用第一級毒品處有期徒刑10月、施用第二級毒品處有期
    徒刑5 月，應執行有期徒刑1 年2 月確定，甫於95年12月4
    日縮刑期滿執行完畢（其後接續竊盜案件，經法院判處之拘
    役55日，於96年1 月28日執行完畢出所）。詎仍未悛悔，復
    基於施用第一級毒品海洛因之犯意，於96年3 月7 日晚上7
    時許，以針筒注射之方式，在臺北縣汐止市○○○路292 號
    4 樓其住處，施用第一級毒品海洛因，嗣於96年3 月9 日晚
    間9 時5 分許，在臺北市○○區○○路188 號6 樓P8室為警
    查獲，並扣得其所有含有第一級毒品海洛因之殘渣袋2 只（
    海洛因無法析離）、分裝勺管1 支，經警採其尿液送驗結果
    ，呈嗎啡陽性反應，始悉上情。
二、案經臺北市政府警察局信義分局報請臺灣士林地方法院檢察
    署檢察官偵查起訴。
    理  由
一、本件被告甲○○所犯並非死刑、無期徒刑、最輕本刑為3 年
    以上有期徒刑之罪或高等法院管轄第一審案件，而於準備程
    序進行中，被告先就被訴事實為有罪之陳述，經本院告知簡
    式審判程序之旨，並聽取公訴人、被告之意見後，由本院合
    議庭以裁定由受命法官獨任進行簡式審判程序，合先敘明。
二、前揭犯罪事實，業據被告甲○○於本院準備程序及審理時均
    坦承不諱，且被告為警查獲後所採集之尿液，經送臺灣尖端
    先進生技醫藥股份有限公司以氣相層析質譜儀分析法檢驗結
    果，確呈嗎啡陽性反應等情，有該公司96年3 月19日濫用藥
    物檢驗報告1 紙附卷可稽。又扣案之殘渣袋2 只，經臺北市
    政府警察局信義分局以聯勤204 廠製造之煙毒品檢驗A 包試
    劑檢驗結果，確呈嗎啡、海洛因反應等情，亦有該局查獲毒
    品初步鑑驗報告單1 紙及檢驗結果照片1 幀在卷可憑。此外
    ，復有供施用毒品海洛因使用之分裝勺管1 支扣案可資佐證
    。綜上，堪認被告之自白與事實相符，足以採信。
二、按92年7 月9 日新修正之毒品危害防制條例刪除2 犯及3 犯
    之規定，一改修法前繁雜之處遇程序，僅將施用毒品者簡化
    區分為初犯、再犯，並認施用毒品者係屬病患性犯人，以觀
    察、勒戒戒除其身癮，並以強制戒治去除其心癮。經觀察、
    勒戒或強制戒治執行完畢釋放後，若係5 年後再犯該條例第
    10條施用毒品罪者，與同條例第20條第1 項、第2 項關於「
    初犯」之處理方式相同，檢察官應先聲請法院裁定令被告入
    勒戒處所觀察、勒戒，並視有無繼續施用毒品傾向，決定應
    予釋放、為不起訴之處分，或應聲請法院裁定令入勒戒處所
    強制戒治；若係5 年內「再犯」同條例第10條施用毒品罪者
    ，依同條例第23條第2 項規定，檢察官則應依法追訴。觀諸
    該條例第20條第3 項之修正理由：「觀察、勒戒或強制戒治
    5 年後再犯者，顯見前所實施之觀察、勒戒或強制戒治已足
    以遮斷其施用毒品之癮，為期自新及協助其戒除毒癮，對此
    5 年後再犯者，爰明定仍適用初犯之規定，先經觀察、勒戒
    、強制戒治之程序。」及同條例第23條第2 項之修正理由：
    「為配合簡化施用毒品犯之刑事處遇程序，並鑑於經觀察、
    勒戒或強制戒治執行完畢釋放後5 年內再犯者，其再犯率甚
    高，原據以實施之觀察、勒戒及強制戒治既已無法收其實效
    ，自應施以刑事處遇」，顯然如施用毒品者係前經觀察、勒
    戒或強制戒治等治療程序執行完畢5 年後，始再施用毒品之
    「初犯」，因前所執行之觀察、勒戒或強制戒治已足收戒除
    毒癮之效，自應重新執行觀察、勒戒或強制戒治等治療程序
    ，並於治療程序執行完畢後，由檢察官為不起訴處分，毋庸
    對之追訴處罰；反之，在「再犯」之情形，因其先前所為治
    療程序顯未能收戒斷毒癮之效，且考量施用毒品者之再犯率
    偏高，乃簡化其刑事處遇程序，而逕予追訴處罰，不再施以
    治療程序。參酌上開立法理由，修正毒品危害防制條例就施
    用毒品者，祇於「初犯」及「5 年後再犯」二種情形，有其
    追訴條件之限制，即須於初犯經觀察、勒戒或強制戒治釋放
    後，5 年內均無施用毒品之行為，始能認其前所實施之觀察
    、勒戒或強制戒治已足遮斷毒癮，而得於5 年後再犯時，再
    予適用初犯之規定，重行觀察、勒戒等程序。倘5 年內已經
    再犯，被依法追訴處罰，縱其第3 次（或第3 次以上）施用
    毒品之時間在初犯釋放5 年以後，即與「5 年後再犯」之情
    形有別，且因已於「5 年內再犯」，顯見其再犯率甚高，原
    實施觀察、勒戒或強制戒治，已無法收其實效，而無5 年戒
    斷期之存在，自無再經觀察、勒戒及強制戒治之必要，即應
    依該條例第10條處罰，始符新法修正之本旨（最高法院95年
    度台非字第59號、第65號判決亦同此意旨）。經查，本件被
    告前於89年間，因施用第一級毒品案件，經觀察、勒戒後，
    認有繼續施用毒品之傾向，經本院以89年度毒聲字第305 號
    裁定令入戒治處所施以強制戒治1 年，於90年6 月24日戒治
    期滿，翌日釋放出所，並經臺灣士林地方法院檢察署檢察官
    於90年7 月12日以90年度戒毒偵字第64號為不起訴處分確定
    。嗣於前案強制戒治執行完畢釋放後5 年內，又因施用毒品
    案件，經前開檢察署檢察官以94年度毒偵字第308 號提起公
    訴，並經本院以94年度訴字第233 號判決施用第一級毒品處
    有期徒刑10月、施用第二級毒品處有期徒刑5 月，應執行有
    期徒刑1 年2 月確定等情，有臺灣高等法院被告前案紀錄表
    在卷可稽。是被告於96年3 月7 日施用第一級毒品海洛因時
    雖距其90年6 月24日強制戒治完畢已逾5 年，惟被告在上開
    強制戒治執行完畢後5 年內，既又於94年間，再施用第一、
    二級毒品，且經本院判處罪刑確定，揆諸前揭說明，其本件
    施用毒品之犯行，即與毒品危害防制條例第20條第3 項所稱
    之「5 年後再犯」有別。故本件被告施用第二級毒品之犯行
    既非初犯，亦非毒品危害防制條例第20條第3 項所指「5 年
    後再犯」之情形，即應依法訴追審理。從而，本案事證明確
    ，被告犯行洵堪認定，應依法論科。
三、核被告所為，係犯毒品危害防制條例第10條第1 項之施用第
    一級毒品罪。其持有第一級毒品海洛因之低度行為，應為施
    用毒品之高度行為所吸收，不另論罪。又被告有事實欄所載
    犯罪科刑執行情形，有臺灣高等法院被告前案紀錄表在卷可
    憑，其於有期徒刑執行完畢5 年內故意再犯有期徒刑以上之
    本罪，為累犯，應依法加重其刑。爰審酌被告有多次施用毒
    品前科，經觀察、勒戒及強制戒治後，仍未能杜絕毒品之誘
    惑，而再次施用第一級毒品，顯無戒絕毒品之毅力，惟念其
    犯罪後坦承犯行，態度尚稱良好等一切情狀，量處如主文所
    示之刑，以示懲儆。
四、至扣案之含有第一級毒品海洛因之殘渣袋2 只，因殘渣袋內
    之毒品海洛因無法析離，故不問屬於犯人與否，一併應依毒
    品危害防制條例第18條第1 項前段宣告沒收銷燬。另扣案之
    分裝勺管1 支，為被告所有並供施用毒品海洛因所用之物，
    業據被告供承在卷，爰依刑法第38條第1 項第2 款之規定宣
    告沒收。
據上論斷，應依刑事訴訟法第273 條之1 第1 項、第299 條第1
項前段，毒品危害防制條例第10條第1 項、第18條第1 項前段，
刑法第11條、第47條第1 項、第38條第1 項第2 款，判決如主文
。
本案經檢察官陳國鳴到庭執行職務。
中　　華　　民　　國　　96　　年　　7 　　月　　13　　日
                  刑事第二庭法  官  謝靜恒
上正本證明與原本無異。
如不服本判決，應於判決送達後10日內，向本院提出上訴狀。
                            書記官  陳韻如
中　　華　　民　　國　　96　　年　　7 　　月　　13　　日
論罪科刑法條
毒品危害防制條例第10條第1項
施用第一級毒品者，處6 月以上5 年以下有期徒刑。
